臺灣臺東地方法院刑事判決　　　　　　　　96年度易字第40號
公　訴　人　臺灣臺東地方法院檢察署檢察官
被　　　告　丙○○
上列被告因違反家庭暴力防治法案件，經檢察官提起公訴 (95年
度偵字第2156號)，本院判決如下：
    主  文
丙○○違反法院依家庭暴力防治法第十三條所為禁止實施家庭暴
力行為之民事保護令裁定，處有期徒刑月，如易科罰金，以新
臺幣壹仟元折算壹日，緩刑貳年，緩刑期內付保護管束。
    犯罪事實
一、丙○○係乙○○之母，二人間具有家庭暴力防治法第3條所
    定之家庭成員關係。丙○○曾經本院依家庭暴力防治法第13
    條規定，於民國95年2月20日以95年度家護字第19號裁定核
    發丙○○不得對乙○○實施身體或精神上不法侵害之行為，
    有效期間8個月之民事通常保護令，並經臺東縣警察局成功
    分局警員於同年3月2日送達由吳秀美本人親自收受，並告知
    丙○○應確實遵守保護令內容而為執行。詎丙○○明知該保
    護令之內容，仍基於違反保護令之犯意，於該保護令有效期
    間內之95年8月1日晚上9時10分許，在飲酒後前往乙○○位
    於臺東縣成功鎮○○路1號住處內 (侵入住宅部分未據告訴)
    ，不顧乙○○之抗拒強行以拉扯方式，將乙○○從客廳拉至
    門外，致乙○○撞到客廳大門而受有右肩部挫傷、腹部挫傷
    及左顳挫傷之傷害，丙○○竟又出手毆打乙○○背部數次，
    致使乙○○因而背部挫傷 (傷害部分業經撤回告訴)，並在
    將乙○○拉出門外後，辱罵乙○○「神經病」等語，而違反
    本院所為之上開民事通常保護令，嗣經乙○○報警處理，始
    悉上情。
二、案經臺東縣警察局成功分局報請臺灣臺東地方法院檢察署檢
    察官偵查起訴。
    理  由
一、證據能力方面：
(一)按被告以外之人 (包括證人、鑑定人、告訴人、被害人及共
    同被告等)，於審判外之言詞或書面陳述，除法律有規定者
    外，不得作為證據。刑事訴訟法第159條第1項定有明文。被
    告以外之人於審判外之言詞或書面陳述，即所謂傳聞證據，
    因傳聞證據有悖法院直接審理及言詞審理之精神，妨礙當事
    人之反對詰問權，影響程序正義之實現，除法律有規定者 (
    例如同法第159條第2項、同法第159條之1至之5、同法第20
    6 條等)外，原則上不具證據能力。經查：
(一)本案證人即被害人乙○○、證人石金山、石中海於警詢時之
    證述，係被告以外之人於審判外之言詞陳述紀錄，為傳聞證
    據，被告就上開供述證據之證據能力提出爭執 (本院卷第22
    頁)，復查無得例外取得證據能力之法律依據，應認無證據
    能力，不得採為認定被告有罪之證據資料。
(二)證人即被害人乙○○、證人石金山、石中海於偵查中之證詞
    ，係依據其觀察及見聞所為之陳述，且於檢察官訊問時之證
    述，依筆錄之記載，並無證據顯示係遭受強暴、脅迫、詐欺
    、利誘等外力干擾情形，或在影響其心理狀況致妨礙其自由
    陳述等顯不可信之情況，被告雖反對其偵查中之供述具有證
    據能力，惟未能釋明上開供述有何顯不可信之情況，依上揭
    說明，渠等於偵查中向檢察官所為之證述，依刑事訴訟法第
    159條之1第2項規定自具有證據能力。
(三)本案所涉書證即耕仁診所95年8月2日診斷證明書、本院95年
    度家護字第19號民事通常保護令、臺東縣警察局成功分局保
    護令執行紀錄表、刑案現場測繪圖各1紙、現場照片4張，均
    屬傳聞證據，依刑事訴訟法第159條第1項之規定，原則上不
    具證據能力。惟耕仁診所95年8月2日診斷證明書，係從事醫
    療業務之醫生親身見聞病患傷勢作成，並紀錄親身所見之傷
    勢及症狀外觀，為本於醫學專業知識所判斷製作，此外又查
    無該文書有何顯有不可信之情形，依刑事訴訟法第159條之4
    第2款規定，自得為證據。又本院95年度家護字第19號民事
    通常保護令，乃法官經實質調查後所製作；臺東縣警察局成
    功分局保護令執行紀錄表，屬具有公務員身分之警員所製作
    ，並當場經被告所簽收，其正確性、真實性之保障極高，且
    又無不可信之情況；另現場照片4張係透過相機拍攝影印所
    得，與本案犯罪事實有自然之關聯性，依同法第159條第1項
    第1款、第3款規定，均有證據能力。
二、認定犯罪事實所憑之證據及理由：
    訊據被告丙○○固不否認有於上揭時間至臺東縣成功鎮○○
    路1號探視被害人乙○○，惟矢口否認有何違反本院95年度
    家護字第19號民事通常保護令之犯行，辯稱：當日伊是因為
    想小孩才去看小孩，被害人乙○○叫伊回去，伊就回去了，
    當天晚上伊有喝酒，已經酒醉，伊沒有印象拉扯或毆打被害
    人，也沒有辱罵被害人「神經病」，且「神經病」是伊的口
    頭禪云云。惟查：
(一)被告與案外人石金山離婚後，因疏於照顧子女，其子女即乙
    ○○、石美媛、石中海、石元三均自行前往案外人即石金山
    之妹石秀妹位於臺東縣成功鎮○○路1號住處居住，被告於9
    5年1月30日晚間6時許至上址欲接子女返家時，因子女不願
    隨同返家，被告即出手毆打石秀妹之臉部及石美媛之頭部，
    並強行將石中海拉倒在地，經石秀妹檢附臺東縣警察局成功
    分局處理家庭暴力案件調查紀錄表、診斷證明書，向本院聲
    請核發通常保護令，經本院依家庭暴力防治法第13條規定，
    於95年2月20日以95年度家護字第19號裁定核發丙○○不得
    對石秀妹、乙○○、石美媛、石中海、石元三實施身體或精
    神上不法侵害之行為，有效期間8個月之民事通常保護令，
    復經臺東縣警察局成功分局員警於同年3月2日送達由吳秀美
    本人親自收受，並告知丙○○應確實遵守保護令內容而為執
    行等情，有本院95年度家護字第19號民事通常保護令 (見警
    卷第13頁至第15頁)、臺東縣警察局成功分局保護令執行紀
    錄表 (見警卷第16頁)在卷可稽，被告對於收受並知悉該保
    護令內容之事實，亦坦認在卷 (見警卷第2頁、偵查卷第19
    頁、本院卷第48頁)。是被告既已親自收受該保護令，對該
    保護令之規定內容自應遵守，而不得對乙○○實施身體或精
    神上不法侵害之行為。
(二)而上揭犯罪事實，業經證人即被害人乙○○於偵查中證稱：
    95年8月1日晚上我媽媽 (即被告)突然跑來，當時我在一樓
    和我弟弟石中海看電視，爸爸在門口跟叔叔聊天，媽媽走進
    來先拉我的手把我拖到外面撞門，我的肩膀因此受傷，之後
    媽媽又出手打我的背部很多下，我爸爸要媽媽坐下，媽媽不
    要，她打完我後就走了 (見偵查卷第9頁)；於本院審理時證
    稱：我不知道我媽媽為何要拉我出去，當時我媽媽拖我的右
    手，我用腳不要出去，肩膀撞到門桿。左顳部受傷，是我媽
    媽要拉我出去，我被門撞到。腹部挫傷是因為門旁邊有放一
    台鋼琴，我的肚子被鋼琴撞到的。背部受傷是被媽媽打的，
    我不記得媽媽打了幾下，有超過5下，沒有超過10下。我媽
    媽是很用力打，我覺得很痛。我媽媽她喝醉酒，就會以「神
    經病」為口頭禪。當天我媽媽拉我出去後，有對我說「神經
    病」1次，當時我覺得她是在罵我等語 (見本院卷第43至45
    頁)。並經證人石金山於偵查中證稱：當晚我在門外面看到
    被告後要拉她坐下來聊天，她不理我就跑進去把我女兒乙○
    ○拉出來，乙○○不願意出來，在拉扯中就撞到門，乙○○
    被拉出來後，就跑到我旁邊，被告就罵她神經病，罵完後就
    離開了等語 (見偵查卷第10至11頁)、證人即被告之女丁○
    ○於本院審理時證稱：我是在電話中聽我父親說我妹妹乙○
    ○受傷，我父親說是我媽媽打的。我後來有問乙○○，乙○
    ○說被我媽媽拉到門外面，她被門撞到等語 (見本院卷第41
    頁)。證人乙○○於偵查中及本院審理時證述情節前後一致
    ，且與上開證人石金山、丁○○證述內容互核大致相符，足
    見所述應屬事實，應堪可採。又被害人因此受有右肩部挫傷
    、左顳不挫傷、腹背部挫傷之傷害，亦有耕仁診所95年8月2
    日診斷證明書1紙在卷可稽 (見警卷第26頁)，堪認被告確有
    對被害人實施身體或精神上不法侵害之行為甚明。被告上揭
    所辯，顯係事後卸責之詞，不足採信。
(三)被告另辯稱當天晚上伊有喝酒，已經酒醉云云。查被告當晚
    至被害人住處時已有飲酒並微有酒意一節，雖經被告及被害
    人乙○○供述一致無誤，然觀之被告就其當時係因為想念小
    孩故至上址探視，並未走錯住處，被害人叫其回去後，其即
    回家之客觀情狀仍能辨識描述，且被告亦自承當時並未酒醉
    等情相互參研，足見被告當時雖有酒意，然對於外界事務之
    知覺理會及判斷作用並無較普通人之平均程度顯然減退之情
    形，又無其他積極事證可認被告當時確因酒醉而有不能辨識
    其行為違法或欠缺依其辨識而行為之能力，或其辨識行為違
    法及依其辨識而行為之能力顯著減低之情形，自難諉為因酒
    醉而有刑法第19條第1項、第2項之適用。
(四)綜上所述，本案事證已臻明確，被告犯行應堪認定，應予依
    法論科。
三、論罪與量刑：
(一)按家庭成員間實施身體上或精神上之不法侵害之行為，為家
    庭暴力，家庭暴力防治法第2條第1項定有明文。又家庭暴力
    防治法第50條之違反保護令罪，以被告違反法院依該法第13
    條所為之裁定為要件，一旦被告違反保護令之行為，不論被
    告之主觀為何，即構成犯罪，性質上屬於行為犯。被告丙○
    ○於本院95年度家護字第19號民事通常保護令有效期間內之
    95 年8月1日晚上9時10分許在臺東縣成功鎮○○路1號對乙
    ○○所為實施身體傷害、出言辱罵之行為，係犯家庭暴力防
    治法第50條第1款違反法院依同法第13條所為禁止實施家庭
    暴力行為之裁定罪。爰審酌被告明知本院業已核發民事通常
    保護令，無視該保護令之拘束，猶對被害人乙○○即實施身
    體及精神上不法侵害行為，兼衡酌其素行、生活狀況、智識
    程度、與被害人乙○○相處關係，及被害人於本院審理時，
    已表示原諒被告之意等一切情狀，量處如主文所示之刑，並
    諭知易科罰金之折算標準。
(二)查被告前未曾受有期徒刑以上刑之宣告，有臺灣高等法院被
    告前案紀錄表附卷可稽，其因一時疏失，致罹刑章，其經此
    教訓後，當知所警惕而無再犯之虞，且為促進家庭和諧，本
    院認其所受宣告之刑，以暫不執行為適當，爰依刑法第74條
    第1項第2款併予宣告緩刑2年，用啟自新。又犯家庭暴力罪
    或違反保護令罪而受緩刑之宣告者，依家庭暴力防治法第30
    條第1項之規定，在緩刑其內應付保護管束，爰併為緩刑期
    內交付保護管束之諭知。
四、不另為不受理諭知部分：
(一)公訴意旨略以：被告吳秀美係告訴人乙○○之母，二人間具
    有家庭暴力防治法第3條所定之家庭成員關係。被告於95年8
    月1日晚上9時10分許，在飲酒後前往乙○○位於臺東縣成功
    鎮○○路1號住處，強行將乙○○從客廳拉出門外，不顧乙
    ○○之抗拒而強行拉扯，致使乙○○撞到門，被告竟又出手
    毆打乙○○背部等處數次，致使乙○○受有右肩部挫傷、腹
    背部挫傷及左顳挫傷等傷害，因認被告所為涉犯刑法第277
    條第1項傷害罪嫌云云。
(二)按告訴乃論之罪，被害人於第一審辯論終結前，得撤回其告
    訴；又告訴經撤回者，應諭知不受理之判決，刑事訴訟法第
    238條第1項、第303條第3款分別定有明文。經查，告訴人乙
    ○○告訴被告傷害案件，公訴人認被告係犯刑法第277條第1
    項之傷害罪嫌，依同法第287條之規定，須告訴乃論。茲經
    告訴人於第一審言詞辯論終結前，當庭表示撤回傷害告訴 (
    見本院卷第46頁)。揆諸前揭說明，本應為不受理之判決，
    惟公訴人認此部分與前開有罪之犯罪事實具有想像競合之裁
    判上一罪關係，爰不另為不受理之諭知，附此敘明。
五、應適用之法條：
    依刑事訴訟法第299條第1項前段，家庭暴力防治法第50條第
    1款、第30條第1項，刑法第11條前段、第41條第1項前段、
    第74條第1項第1款，刑法施行法第1條之1第1項、第2項但書
    ，判決如主文。
本案經檢察官甲○○到庭執行職務。
中　　華　　民　　國　　96　　年　　6 　　月　　12　　日
                  刑事第二庭審判長法  官  李水源
                                  法  官  曾宗欽
                                  法　官  簡芳潔
以上正本證明與原本無異。
如不服本判決，應於判決送達後10日內向本院提出上訴狀 (須附
繕本)。「勿逕送上級法院」
告訴人或被害人對於判決如有不服具備理由請求檢察官上訴者，
其上訴期間之計算係以檢察官收受判決正本之日期為準。
                                  書記官  尹玉琪
中　　華　　民　　國　　96　　年　　6 　　月　　12　　日
附錄論罪科刑法條：
家庭暴力防治法第50條
違反法院依第13條、第15條所為之下列裁定者，為本法所稱之違
反保護令罪，處3年以下有期徒刑、拘役或科或併科新臺幣10萬
元以下罰金︰
一  禁止實施家庭暴力行為。
二  禁止直接或間接騷擾、接觸、通話或其他連絡行為。
三  命遷出住居所。
四  遠離住居所、工作場所、學校或其他特定場所。
五  命完成加害人處遇計畫：戒癮治療、精神治療、心理輔導或
    其他治療、輔導。
